【裁判字號】    97,交聲,23
【裁判日期】    970313
【裁判案由】    違反道路交通管理處罰條例聲明異議
【裁判全文】
臺灣桃園地方法院交通事件裁定          97年度交聲字第23號
原處分機關  交通部公路總局新竹區監理所桃園監理站
異  議  人
即受處分人  甲○○
                      號
上列異議人即受處分人因違反道路交通管理處罰條例案件，對於
交通部公路總局新竹區監理所桃園監理站於民國96年12月5 日所
為之處分（原處分案號：桃監裁罰字第裁00-000000000號），聲
明異議，本院裁定如下：
    主  文
原處分撤銷。
甲○○不罰。
    理  由
一、原處分意旨略以：異議人即受處分人甲○○前於民國90年6
    月21日7 時33分許，騎乘所有車號RRT-085 號輕型機車行經
    八德市○○里○ 鄰○○街211 巷9 弄15號因有未依規定逆向
    行駛之違規，未依規定繳納罰鍰，經原處分機關於93年2 月
    17日起易處逕行註銷駕照。而異議人駕駛執照經註銷仍於96
    年4 月25日8 時27分許，復騎乘所有車號TZ3-510 號輕型機
    車，於桃園市○○路321 號為警舉發未依號誌行駛之違規，
    原處分機關爰依職權舉發異議人「無照駕駛」，並填製竹監
    營字第510053663 號舉發通知單，並於96年12月5 日依道路
    交通管理處罰條例第21條第1 項第1 款之規定，裁處異議人
    罰鍰新臺幣（下同）9,600 元等語。
二、異議意旨略以：異議人甲○○前雖於90年6 月21日7 時33分
    許，騎乘所有車號RRT-085 號輕型機車行經八德市○○里○
    鄰○○街211 巷9 弄15號時有未依規定逆向行駛之違規而遭
    警舉發，然異議人未收到該舉發單，亦就之後桃監裁三字第
    52-D9B124531號裁決書之送達及吊銷駕照之情況全然不知情
    ，直到異議人於96年4 月25日8 時27分許復騎乘所有車號TZ
    3-510 號輕型機車，於桃園市○○路321 號為警舉發未依號
    誌行使違規，而於96年5 月10日經監理站依上開違規事實舉
    發異議人「未領有駕駛執照駕車 (機車駕照易處逕註000000
    -000000)」，始知駕照早遭註銷，是異議人認前開桃警局交
    字第D9B124531 號舉發單送達不合法，伊係在不知情之狀況
    下無照駕駛，原處分機關應撤銷原處分，爰聲明異議等語。
三、經查：
  (一)按處理違反道路交通管理事件，有關文書送達之程序，準用
    行政程序法送達之規定，違反道路交通管理事件統一裁罰標
    準及處理細則第5 條定有明文。行政程序法中對於文書送達
    ，於應受送達人之住居所、事務所或營業所為之。但在行政
    機關辦公處所或他處會晤應受送達人時，得於會晤處所為之
    ；於應送達處所不獲會晤應受送達人時，得將文書付與有辨
    別事理能力之同居人、受僱人或應送達處所之接收郵件人員
    ；又送達不能依前2條規定為之者，得將文書寄存送達地之
    地方自治或警察機關，並作送達通知書2 份，1 份黏貼於應
    受送達人住居所、事務所、營業所或其就業處所門首，另1
    份交由鄰居轉交或置於該送達處所信箱或其他適當位置，以
    為送達。前項情形，由郵政機關為送達者，得將文書寄存於
    送達地之郵政機關。寄存機關自收受寄存文書之日起，應保
    存3 個月，行政程序法第72條第1 項、第73條第1 項、第74
    條亦分別定有明文。
  (二)異議人前於90年6 月21日7 時33分許，騎乘牌照號碼為RRT-
    085 號之輕型機車行經桃園縣八德市○○里○ 鄰○○街211
    巷9 弄15號時，因異議人有未依規定逆向行駛之違規，乃遭
    桃園縣政府警察局交通隊員警依道路交通管理處罰條例第45
    條第1 項第1 款逕行舉發，再經原處分機關將所處罰鍰易處
    吊銷駕駛執照，及其後於96年4 月25日8 時27分許，騎乘牌
    照號碼為TZ3-510 號之輕型機車，行經桃園縣桃園市○○路
    321 號前，因其「未領有駕駛執照駕駛機器腳踏車」，而為
    桃園縣政府警察局桃園分局中路派出所員警掣單舉發，原處
    分機關認異議人確係違反道路交通管理處罰條例第21條第1
    項第1 款之規定，乃於96年6 月12日裁處罰鍰9,600 元等情
    ，有桃園縣政府警察局舉發違反道路交通管理事件通知單暨
    所、公路監理資訊系統列印畫面、桃園縣政府警察局舉發違
    反道路交通管理事件通知單、交通部公路總局新竹區○○○
    ○○道路交通管理事件裁決書各1 份在卷可稽，足堪確定。
  (三)又異議人即受處分人甲○○否認有有收到桃園縣政府警察局
    於90年7 月10日所填掣桃警局交字第D9B124531 號舉發通知
    單乙節，則就該舉發通知單之投遞情形，經本院依職權向桃
    園縣政府警察局，該局函覆稱：舉發通知單之投遞情形因已
    逾郵局查詢期限無法查詢送達情形等情，有桃園縣政府警察
    局97年1 月29日桃警交字第0970036356號函1 份附卷可稽（
    見本院卷第49頁），顯見上開舉發單是否合法送達異議人，
    已屬可疑，則原處分機關依違反道路交通管理事件統一裁罰
    標準表，以異議人未遵期到案亦未自動繳納罰鍰，逕以桃監
    裁三字第裁52-D9B124531號裁決書裁處異議人最高額罰鍰1,
    800 元及逾期仍不繳納罰鍰則吊（註）銷異議人駕駛執照等
    處分，已失依據。是以，該事件之原處分機關竟仍據之對異
    議人為註銷駕駛執照，顯非適法，是異議人所持之駕駛執照
    自應視同自始即未註銷而有效存在。
四、綜上所述，本件異議人所持之駕駛執照至今仍有效存在一節
    ，已如前述，揆諸前開規定及說明，即難認異議人有原處分
    機關於原處分意旨所載之未領有駕駛執照駕駛機器腳踏車違
    規行為甚明。從而，原處分機關不察，逕對異議人為前開原
    處分之裁罰，其認事用法均有違誤，即難認為有理由，應認
    異議人之異議為有理由，自應由本院將原處分機關所為之原
    處分撤銷，改諭知異議人不罰，以資適法。
五、據上論斷，應依道路交通管理處罰條例第87條第2 項、道路
    交通案件處理辦法第20條前段，裁定如主文。
中    華    民    國    97    年    3     月    13    日
                  交通法庭    法  官  朱美璘
以上正本證明與原本無異。
如不服本裁定，應於送達後5 日內，向本院提出抗告狀。
                              書記官  谷貞豫
中    華    民    國    97    年    3     月    13    日


司法院資訊處製作；財團法人民間司法改革基金會備份。
